臺灣高等法院刑事附帶民事訴訟判決     98年度附民字第334號
原      告  第一商業銀行股份有限公司
法定代理人  蔡慶年
訴訟代理人  欒少昌
被      告  唐雅君
            唐心如
上列被告因98年度上重訴字第70號偽造有價證券等案件，原告提
起附帶民事訴訟，請求損害賠償，本院判決如下：
    主  文
原告之訴及假執行之聲請均駁回。
    事  實
甲、原告方面：
一、聲明：
  (一)被告應連帶給付原告新台幣（下同）32,186,503元，其中31
    ,710,667元自民國98年10月7日起至清償日止，其中475,836
    元自98年12月29日起至清償日止，均按年息5%計算之利息。
  (二)願供擔保，聲請宣告假執行。
二、事實之陳述略稱：被告2人共同經營亞歷山大集團，與原告
    簽有特約商店與分期付款特約商店契約，詎渠等自96年間起
    ，明知所營事業財務狀況不佳，利用會員以信用卡方式刷購
    預付型服務之機會，使原告陸續墊付會員之消費款，被告2
    人上開犯行，並經台灣台北地方法院以97年度重訴字第8號
    案件判決有罪，經逐一確認，原告共損失32,186,503元，其
    中31,710,667元為會員未受服務之費用，另475,836元為亞
    歷山大集團所收之手續費，乃依民法第184條第1項、第185
    條第1項之規定，求為判決如訴之聲明。
三、證據：援用刑事訴訟之證據。
乙、被告方面：
    被告未提出書狀，僅陳述無法與原告達成和解。
    理  由
一、按因犯罪而受損害之人，於刑事訴訟程序得附帶提起民事訴
    訟，對於被告及依民法負賠償責任之人，請求回復其損害，
    此為刑事訴訟法第487條第1項所明定。然其所得請求回復之
    損害，以被訴犯罪事實所生之損害為限，否則縱令得依其他
    事由，提起民事訴訟，亦不得於刑事訴訟程序附帶為此請求
    （最高法院60年台上字第633號判例參見）。換言之，非犯
    罪之被害人或非因犯罪所生之損害，如提起刑事附帶民事訴
    訟請求賠償，其訴為不合法甚明。次按法院認為原告之訴不
    合法或無理由者，應以判決駁回之，刑事訴訟法第502條第1
    項亦定有明文。
二、被告唐雅君、唐心如被訴詐欺案件，已由本院於100年12月1
    5日以98年度上重訴字第70號判決認定被告唐雅君、唐心如
    自96年6月1日起對於預付型會員為詐欺犯行，然本件原告在
    信用卡使用的法律關係中，乃係屬於「收單機構」，而其損
    害之發生，尚須視持卡人是否「主張爭議款處理」以及「仲
    裁結果」而定，故此等收單機構之損害與被告唐雅君、唐心
    如之不作為詐欺行為間，尚無因果關係存在，即不能認為原
    告乃被告2人詐欺犯罪之直接被害人，依照上開說明，原告
    之訴，應予以駁回；原告之訴既經駁回，原告假執行之聲請
    ，即失所依附，亦應予以駁回。另原告本件所主張之部分，
    雖經台灣台北地方法院檢察署以98年度偵字第21727號案件
    移送本院併予審理，惟經本院審理結果，認與本院判決認定
    有罪部分，無實質上或裁判上一罪關係，依法退回檢察官處
    理，若檢察官偵查結果認應另行提起公訴，原告自可於該案
    另行提起附帶民事訴訟，應併敘明。
據上論斷，應依刑事訴訟法第502條第1項，判決如主文。
中    華    民    國   100    年    12    月    15    日
                  刑事第二十庭      審判長法  官  楊力進
                                          法  官  林海祥
                                          法  官  詹駿鴻
以上正本證明與原本無異。
如不服本判決，應於收受送達後10日內向本院提出上訴書狀，其
未敘述上訴之理由者並得於提起上訴後10日內向本院補提理由書
（均須按他造當事人之人數附繕本）「切勿逕送上級法院」。
                                          書記官  梁淑時
中    華    民    國   100    年    12    月    15    日